臺灣桃園地方法院交通事件裁定　　 95年度交聲字第550號
原處分機關　交通部公路總局新竹區監理所桃園監理站
異　議　人
即受處分人　甲○○
上列受處分人因違反道路交通管理事件，對於交通部公路總局新
竹區監理所桃園監理站於民國95年10月12日，以桃監裁罰字第裁
52-AEV000478號裁決書所為之處分聲明異議，本院裁定如下：
　　主　文
異議駁回。
    理  由
一、原處分意旨略以：異議人即受處分人甲○○於民國95年8 月
    18日晚上11時許，在臺北市○○路○ 段某處，因汽車駕駛人
    之駕駛執照逾有效期間，而仍駕駛車牌號碼A2-8479 號自小
    客車上路，經警攔檢查獲，經臺北市政府警察局大安分局交
    通隊執勤警員逕行舉發「駕照逾期」之違規後，移送原處分
    機關處理，因異議人未於應到案期間內到案說明，亦未自行
    繳納罰鍰，故經原處分機關依道路交通管理處罰條例第22條
    第1 項第7 款之規定，以其「駕駛執照逾有效期間仍駕車」
    之違規行為，處罰鍰新台幣（下同）1,800 元，及依同條第
    2 項扣繳駕照乙節，有臺北市政府警察局95年8 月18日北市
    警交字第AEV000478 號舉發違反道路交通管理事件通知單及
    原處分機關95年10月12日桃監裁罰字第裁52-AEV000478號違
    反道路交通管理事件裁決書各1 份附卷可稽。
二、聲明異議意旨略以：異議人所領有之汽車駕駛執照雖已逾有
    效期間，但異議人於95年4 月、7 月間均有前往監理站申請
    換發駕照，但監理站以其身分證遺失，要先補辦身分證才可
    換發駕照為由，不予換發駕照，要求異議人持身分證正本前
    往辦理。嗣異議人打電話給戶籍地之戶政事務所，該所人員
    稱95年6 月就會開始換發新式身分證，要其6 月後再去申請
    ，而其所屬金門縣金沙鎮斗門4 號之戶籍排程是在95年10月
    才輪到，另其於95年7 月再持戶籍謄本及可資證明其身分之
    文件前往監理站換發駕照時，又遭監理站以需身分證正本始
    可換發為由拒絕，而未受理申請，監理站既然拒絕異議人換
    發駕照，又另以裁決書科處罰鍰，其裁決內容有失公正，故
    對原處分認為不服，爰具狀聲明異議云云。
三、按汽車駕駛執照自發照之日起每滿6 年換發1 次，汽車駕駛
    人應於有效期限屆滿前後1 個月內向公路監理機關申請換發
    新照。但年滿60歲之職業駕駛人經依第64條之1 規定體格檢
    查判定合格者，換發有效期限1 年之新照至年滿65歲止。汽
    車駕駛執照逾期未換發新照者，不得駕駛汽車。又汽車駕駛
    人，有下列情形之一者，處1 千8 百元以上3 千6 百元以下
    罰鍰，並禁止其駕駛：…七、駕駛執照逾有效期間仍駕車。
    前項第7 款之駕駛執照並應扣繳之。道路交通安全規則第52
    條第1 項、第5 項及道路交通管理處罰條例第22條第1 項第
    7 款、第2 項分別定有明文。
四、本院查：
（一）異議人對其所持有之駕駛執照業已屆期後，又於95年8 月
      18日晚上11時許，駕駛車號A2-8479 號自小客車上路，嗣
      於行經臺北市○○路○ 段時，為臺北市政府警察局大安分
      局警備隊警員鄭志宏攔檢查獲，因而查悉上開駕駛執照逾
      有效期間仍駕車之違規行為，經警開立臺北市政府警察局
      95 年8月18日北市警交字第AEV000478 號舉發違反道路交
      通管理事件通知單1 紙在案之事實，並不否認，並有上開
      舉發單1 紙附卷為憑。是以，異議人確有於上揭時地，因
      駕駛執照已逾有效期限而仍行使之違規行為遭警取締查獲
      乙節，首堪認定。
（二）異議人雖稱：其於駕駛執照逾期後，有前往監理站申請換
      發，但因其身分證正本遺失，監理站稱須憑身分證正本始
      可辦理，又其電詢戶籍地之戶政事務所後，適逢新式身分
      證換發期間，其所屬戶籍地之換發排程係排至95年10月間
      ，故其尚未換發云云在卷。惟查：
    1.觀諸卷附異議人之駕駛執照影本記載，其駕駛執照之有效
      日期係至「94年10月16日」為止，依道路安全交通規則第
      52條第1 項、第5 項規定可知，異議人應於上開有效期限
      屆滿前後1 個月內（即自94年9 月16日起至同年11月16日
      止）之期間內，向公路監理機關申請換發新照，其駕駛執
      照逾期未換發新照者，即不得駕駛汽車。而本件違規時間
      是「95年8 月18日」，換言之，倘異議人於駕駛執照於有
      效期間後，未依法換發駕駛執照，其亦不得持用上開駕駛
      執照駕車上路，此乃至明之理，而異議人為成年人，又已
      合法考取汽車駕駛執照，其對於上開駕駛執照之換發規定
      自當知之甚稔，理應恪予遵守。詎異議人於其持用之汽車
      駕駛執照已逾有效期間後，不僅未及早前往監理機關申請
      換發，此經異議人陳述在卷，並有交通部公路總局新竹區
      監理所桃園監理站（下稱「桃園監理站」）汽車駕駛人查
      詢表1 紙（查詢日：95年11月17日）附卷可參，異議人於
      該駕駛執照逾有效期間長達10月後，仍未主動前往換發，
      反予持用駕車上路，顯見其違規行為甚屬明確，由此足認
      異議人對於其持用之駕駛執照逾有效期間仍駕車上路之行
      為係屬違規，倘經警方查獲，即須擔負相關道路交通管理
      處罰之罰則乙節，亦早有認識，其猶犯之，足認異議人行
      為時具有違反上開道路交通安全規則之故意甚明。
    2.依原舉發單位函覆意見可知，異議人雖於95年9 月1 日以
      其因工作關係長期往返大陸，戶籍寄居金門地區友人家中
      ，94年辦理旅遊時身分證遺失，戶政機關暫不予補發舊證
      ，95年亦多次持過期之駕照及照片至監理站辦理換發均遭
      拒絕，係政府部門不協調非蓄意違規為由向桃園監理站提
      出申訴，然經桃園監理站查明後認異議人之戶籍地址已遷
      移至「福建省金門縣何斗里」，按規定須檢附身分證正本
      或戶籍謄本（限3 個月內有效）查驗核對始得辦理換發並
      同時變更地址乙節，此參諸桃園監理站95年11月17日竹監
      桃字第0950024465號函附意見、交通部公路總局各區監理
      所（站）車輛駕駛人窗口作業手冊第4 點及第13點、異議
      人之個人戶籍資料查詢結果之記載即明。次經本院向異議
      人戶籍所屬之金門現金沙鎮戶政事務所函查結果得知，異
      議人於81年4 月8 日補證後未再到該所辦理申請補證及換
      發新式身分證，而異議人之戶籍地為「金門現金沙鎮何斗
      里1 鄰斗門4 號」，依所屬戶政事務所受理民眾換發新式
      國民身分證繳交照片及發證時程表之排程，異議人應於95
      年7 月3 日至95年8 月15日配合繳交照片換證乙節，此有
      金門縣金沙鎮戶政事務所95年12月5 日沙戶字第09500003
      01號函暨附件在卷可佐。
    3.況異議人自陳：其因工作繁忙沒空於排定之95年7 月3 日
      至同年8 月15日前往更換新式身分證，而其遭本件舉發後
      ，因金門的來回機票很貴，怕換了身分證之後又還要去金
      門換駕照，故想說本件聲明異議結案後再去換等語在卷，
      顯見異議人在明知須有身分證正本始可辦理換發駕駛執照
      之情形下，又未於戶籍地所屬戶政機關排定之95年7 月3
      日至同年8 月15日前往更換新式身分證後，並予辦理換發
      駕駛執照，以避免使用逾有效期間之駕駛執照行駛而受罰
      之機會，反於95年8 月18日晚上11時許，持用已逾有效期
      間之駕駛執照駕車上路，而遭警方取締舉發。綜此，足認
      本件違規乃是異議人怠於換發駕駛執照及於身分證遺失後
      怠於申請補發身分證所致，並非原處分機關有何違法不當
      之行為，至為灼然。
（三）綜上所述，異議人確有上述違規情形，從而，原處分機關
      依違反道路交通管理處罰條例第22條第1 項第7 款之規定
      處罰鍰1,800 元，核無違誤，本件異議人之異議為無理由
      ，自應將其異議駁回。
據上論斷，應依道路交通管理處罰條例第87條第2 項、道路交通
案件處理辦法第19條，裁定如主文。
中　　華　　民　　國　　96　　年　　5 　　月　　21　　日
                  交通法庭    法　官　胡芷瑜
以上正本證明與原本無異。
如不服本裁定，應於裁定送達後5 日內向本院提出抗告狀。
　　　　　　　　　　　　　　　書記官　張懿昀
中　　華　　民　　國　　96　　年　　5 　　月　　22　　日
